臺灣高雄地方法院刑事判決　　　　　　 94年度簡上字第436號
上　訴　人　臺灣高雄地方法院檢察署檢察官
被　　　告　丙○○
上列上訴人因被告贓物案件，不服本院鳳山簡易庭中華民國94年
4 月29日94年度簡字第1896號第一審簡易判決（聲請簡易判決處
刑案號：94年度偵字第6609號），提起上訴及移送併辦（94年度
偵字第12181 號），本院管轄之第二審合議庭判決如下：
    主  文
原判決撤銷。
丙○○連續收受贓物，累犯，處有期徒刑陸月，如易科罰金，以
參佰元折算壹日。
    事  實
一、丙○○前於民國84年間因違反麻醉藥品管理條例等案件，經
    法院判處有期徒刑7 年4 月確定，於84年10月18日入監服刑
    ，88年6 月1 日縮短刑期假釋出監，嗣經撤銷假釋，應執行
    殘刑有期徒刑3 年28日；另於89年間因違反毒品危害防制條
    例案件，經法院判處有期徒刑8 月確定，與上開殘刑合併執
    行，已於92年12月14日縮短刑期執行完畢。詎仍不知悔改，
    復基於收受贓物之概括犯意，(一)於94年1 月24日下午某時，
    在位於高雄市新興區○○○路30號之「快樂龍遊藝場」內，
    明知真實姓名年籍不詳之成年男子所持有之車牌號碼XDU-35
    3 號重型機車1 部（係李義順所有，於同月17日14時許，在
    高雄市新興區○○○路與同愛街口附近失竊），係來路不明
    之贓物，竟仍於同日15時許，向該名不詳男子收受不詳之人
    所有之鑰匙1 支，前往高雄市新興區○○○路29號前發動該
    車之電門鎖後，為警當場查獲，並扣得上開機車（已發還李
    義順）及鑰匙1 支。(二)於同年3 月16日23時許，在「快樂龍
    遊藝場」前，明知真實姓名年籍不詳之綽號「土虱」成年男
    子所持有之車牌號碼XA-2509 號自用小客車1 部（係曾凱諒
    所有借予甲○○使用，而於同月7 日凌晨2 時許，在高雄市
    苓雅區○○○路上之聖功醫院前失竊），係來路不明之贓物
    ，竟仍向「土虱」收受不詳之人所有之鑰匙5 支，前往「快
    樂龍遊藝場」附設停車場駕駛該車。嗣於同日23時50分許，
    為警在「快樂龍遊藝場」前發現其駕駛該車而查獲，並扣得
    上開自用小客車（已發還甲○○）及鑰匙5 支。
二、案經高雄市政府警察局保安警察大隊報告臺灣高雄地方法院
    檢察署檢察官偵查聲請簡易判決處刑及高雄市政府警察局新
    興分局報告臺灣高雄地方法院檢察署檢察官移送併辦。
    理  由
一、訊據被告固坦承有於前揭時地連續向不詳男子及「土虱」收
    受上開機車及自用小客車之事實，惟矢口否認有何收受贓物
    之犯行，辯稱其不知上開機車及自用小客車為贓物云云。經
    查：
  (一)被告確有於前揭時地先後向不詳男子及「土虱」收受上開機
    車、自用小客車及鑰匙共6 支而為警查獲。又車牌號碼XDU-
    353 號重型機車係李義順所有，於94年1 月17日14時許，在
    高雄市新興區○○○路與同愛街口附近失竊；車牌號碼XA-2
    509 號自用小客車則係曾凱諒所有借予甲○○使用，而於同
    年3 月7 日凌晨2 時許，在高雄市苓雅區○○○路上之聖功
    醫院前失竊等事實，為被告所自承不諱，並經證人乙○○及
    甲○○於警詢時陳述綦詳，復有高雄市政府警察局新興分局
    中山路派出所搜索扣押筆錄、扣押物品目錄表、高雄市政府
    警察局保安警察大隊迅雷中隊扣押筆錄、扣押物品目錄表、
    乙○○、甲○○出具之贓物認領保管收據、高雄市政府警察
    局苓雅分局、新興分局車輛協尋、車牌遺失證明單各1 份及
    車輛竊盜、車牌失竊資料個別查詢報表—查詢車輛認可資料
    2 份附卷可稽。而被告於本院審判程序同意上開被告以外之
    人於審判外之言詞及書面陳述均得為證據，經本院審酌各該
    陳述作成時之情況，認將該等陳述採為證據應屬適當，依法
    自得為證據。此外，另有車牌號碼XDU-353 號重型機車、XA
    -2509 號自用小客車及鑰匙共6 支扣案足憑，則被告確有於
    前揭時地收受上開機車及自用小客車，且該等車輛均為贓物
    等情，堪予認定。
  (二)被告固辯稱不知上開車輛為贓車云云，惟查：
  1.被告於警詢時供稱車牌號碼XDU-353 號重型機車係綽號「龍
    眼」之人所交付，於偵訊時先稱係楊源隆或楊隆源，後稱係
    綽號「安仔」之人所交付，嗣於本院審理時再改稱係黃榮安
    （同音）所交付云云，顯有前後不一之瑕疵，足見被告如非
    刻意隱瞞上開機車之來源，即與該不詳之人毫無深厚交情。
    再衡情，機車為高機動性之交通工具，為確保日後為警盤查
    時得以交代車輛之正當來源，自應於收受機車時索取相關證
    件以杜爭議，依被告之年齡、智識，自難諉稱不知，乃其竟
    向不知真實姓名且毫無聯繫管道之人借用上開機車供己騎乘
    使用，事後復無法提供該人之年籍資料以供警方查證，顯與
    一般常理有悖。綜上以觀，足認被告主觀上應有贓物之認識
    無訛。其辯稱不知該車為贓車云云，難予採信。
  2.被告於警詢及偵訊時一再供稱車牌號碼XA-2509 號自用小客
    車係綽號「土虱」之人所交付，雖「土虱」自稱該車係租賃
    而來，惟其認為依「土虱」之為人並無租車之資力，故認定
    該車係偷竊而來等語，顯已坦承其自始即明知上開自用小客
    車為贓物之事實，而被告於本院審理時並未抗辯於警詢或偵
    訊時，有何違反自由意願而為上開陳述之情事，則其客觀上
    顯無虛構事實以自陷於遭受刑事訴追之必要。再佐以被告於
    向「土虱」收受上開自用小客車前，亦未索取任何足資證明
    該車來源正當之證件，竟仍遽予收受上開自用小客車供己駕
    駛使用，自與常理不符。綜上以觀，堪認被告於警詢及偵訊
    時之自白，應與事實相符，堪予採信。其於本院審理時翻稱
    不知情云云，顯係事後卸責之詞，不足採信。
  (三)綜上所述，被告於收受上開機車及自用小客車時，主觀上應
    已明知該等車輛均為贓物，竟仍予以收受，則其確有於前揭
    時地連續收受贓物之犯行，洵堪認定，本件事證明確，應依
    法論科。
二、核被告所為，係犯刑法第349 條第1 項之收受贓物罪。被告
    先後2 次收受贓物之犯行，時間緊接，手法相似，觸犯構成
    要件相同之罪名，顯係基於概括犯意反覆為之，應依連續犯
    之規定，論以1 罪，並加重其刑。被告前於84年間因違反麻
    醉藥品管理條例等案件，經法院判處有期徒刑7 年4 月確定
    ，於84年10月18日入監服刑，88年6 月1 日縮短刑期假釋出
    監，嗣經撤銷假釋，應執行殘刑有期徒刑3 年28日；另於89
    年間因違反毒品危害防制條例案件，經法院判處有期徒刑8
    月確定，與上開殘刑合併執行，已於92年12月14日縮短刑期
    執行完畢，此有臺灣高等法院被告前案紀錄表1 份可按，其
    於有期徒刑執行完畢後，5 年內再犯本件有期徒刑以上之罪
    ，為累犯，應依法遞予加重其刑。公訴人雖未起訴被告所犯
    事實(一)之犯行，惟此部分與前揭經起訴並由本院論罪科刑之
    事實(二)部分，有連續犯之裁判上一罪關係，已如前述，依審
    判不可分原則，此部分亦應為起訴效力所及，本院自應併予
    審理，附此敘明。
三、原審對被告論罪科刑，固非無見，惟未及審酌被告所犯事實
    (一)之犯行，上訴意旨指摘原判決未及就事實(一)之部分併予審
    理，為有理由，自應由本院撤銷改判之。爰審酌被告明知上
    開車輛均為贓車，竟仍故予收受，造成警方追查贓物之困難
    ，且犯後藉詞卸責，毫無悔意，惟念及被告收受贓物之價值
    非鉅，其犯罪情節及所造成之損害尚輕等一切情狀，量處如
    主文第2 項所示之刑，並諭知易科罰金之折算標準，以資懲
    儆。公訴人具體求處被告有期徒刑1 年，尚嫌過重，附此敘
    明。末查，扣案之鑰匙共6 支，並非被告所有之物，此業據
    被告供述明確，自不得宣告沒收之，併予敘明。
據上論斷，應依刑事訴訟法第455 條之1 第3 項、第369 條第1
項前段、第364 條、第299 條第1 項前段，刑法第56條、第349
條第1 項、第47條、第41條第1 項前段，罰金罰鍰提高標準條例
第1 條前段、第2 條，判決如主文。
本案經檢察官劉河山到庭執行職務。
中　　華　　民　　國　　94　　年　　8 　　月　　24　　日
                  刑事第十一庭  審判長法  官  徐美麗
                                      法  官  高增泓
                                      法  官  鄭詠仁
以上正本證明與原本無異。
不得上訴。
                                      書記官  蔡妮君
中　　華　　民　　國　　94　　年　　8 　　月　　24　　日
附錄法條：
刑法第349 條
收受贓物者，處3 年以下有期徒刑、拘役或500元以下罰金。
搬運、寄藏、故買贓物或為牙保者，處5 年以下有期徒刑、拘役
或科或併科1,000 元以下罰金。
因贓物變得之財物，以贓物論。
